臺灣臺北地方法院刑事判決
111年度訴字第155號
公  訴  人  臺灣臺北地方檢察署檢察官
被      告  盧義興



指定辯護人  本院公設辯護人曾德榮  
上列被告因違反毒品危害防制條例案件，經檢察官提起公訴（11
0年度偵字第32687號），本院判決如下：
    主  文
甲○○犯販賣第二級毒品而混合二種以上之毒品罪，處有期徒刑貳
年柒月。
扣案之灰色IPHONE手機壹支（IMEI碼：00000000000000，含門號
0000000000號SIM卡1枚）沒收。未扣案之犯罪所得新臺幣肆仟元
沒收，於全部或一部不能沒收或不宜執行沒收時，追徵其價額。
    事  實
一、甲○○明知甲基安非他命、硝西泮分別為毒品危害防制條例第
    2條第2項第2款、第4款所列管之第二級毒品、第四級毒品，
    依法不得販賣，竟仍意圖營利，基於販賣第二級毒品而混合
    2種以上毒品之犯意，於民國110年9月23日22時許，在新北
    市○○區○○街00巷0號之全家便利商店外，以新臺幣（下同）4
    ,000元之價格，販賣Adidas藍字白底圖案包裝之內含第二級
    毒品甲基安非他命、第四級毒品硝西泮之毒品咖啡包10包予
    謝政峯（涉嫌違反毒品危害防制條例案件部分，另行偵辦）
    。
二、案經臺灣臺北地方檢察署（下稱臺北地檢署）檢察官指揮新
    北市政府警察局新店分局報告偵查後起訴。
    理  由
壹、程序方面：
一、按被告以外之人於審判外之言詞或書面陳述，除法律有規定
    者外，不得作為證據；被告以外之人於審判外之陳述，雖不
    符同法第159條之1至第159條之4之規定，而經當事人於審判
    程序同意作為證據，法院審酌該言詞陳述或書面陳述作成時
    之情況，認為適當者，亦得為證據；而當事人、代理人或辯
    護人於法院調查證據時，知有第159條第1項不得為證據之情
    形，而未於言詞辯論終結前聲明異議者，視為有前項之同意
    ，刑事訴訟法第159條第1項、第159條之5分別定有明文。查
    本件檢察官、被告甲○○及其辯護人就本判決所引用審判外之
    言詞或書面陳述之證據能力，經本院於審判期日提示，並告
    以要旨後，均未於言詞辯論終結前聲明異議（見本院卷第74
    至79頁），本院審酌該等具有傳聞證據性質之證據，其取得
    過程並無瑕疵或任何不適當之情況，應無不宜作為證據之情
    事，認以之作為本案之證據，應屬適當，依刑事訴訟法第15
    9條之5之規定，自得作為證據。
二、至本案其餘認定犯罪事實之非供述證據，查無違反法定程序
    取得之情，依刑事訴訟法第158條之4反面解釋，亦具證據能
    力。
貳、實體方面：
一、認定犯罪事實所憑之證據及理由：
  ㈠上開犯罪事實，業據被告於偵查、本院準備程序及審理時均
    坦承不諱（見臺北地檢署110年度偵字第32687號卷【下稱偵
    卷】第17至26頁、第215至217頁、本院卷第53至55頁、第78
    頁），核與證人即購毒者謝政峯、證人即陪同購毒者洪嘉妤
    於偵查中之證述大致相符（見偵卷第147至152頁、臺北地檢
    署110年度他字第10359號卷【下稱他卷】第71至73頁、偵卷
    第27至37頁、第139至140頁；偵卷第233至236頁），並有新
    北市政府警察局新店分局扣押筆錄暨扣押物品目錄表、監視
    器畫面截圖、通訊軟體微信對話紀錄翻拍照片暨譯文在卷可
    佐（見偵卷第49至55頁、第171至183頁、第77至79頁、第23
    7至238頁、第81至89頁），且證人謝政峯所購得之毒品咖啡
    包，經扣押後送台灣尖端先進生技醫藥股份有限公司檢驗，
    檢出第二級毒品甲基安非他命、第四級毒品硝西泮成分，此
    有該公司110年11月1日毒品證物鑑定分析報告、扣案毒品照
    片、新北市政府警察局新店分局扣押筆錄暨扣押物品目錄表
    附卷可稽（見偵卷第61頁、第49至51頁、他卷第27至33頁）
    ，足認被告任意性自白與事實相符，應堪予採信。
  ㈡查被告於偵查中業已明確供稱：其購入毒品咖啡包之價格為1
    包200元等語（見偵卷第21頁），以此計算10包毒品咖啡包
    之成本價應為2,000元，而被告嗣後以4,000元價格出售予證
    人謝政峯，實際上已有獲利無疑，由此足認被告主觀上就本
    次販賣第二級毒品而混合2種以上之毒品之犯行，確有營利
    之意圖。
  ㈢綜上所述，本案事證明確，被告之犯行堪以認定，應依法論
    罪科刑。
二、論罪科刑：
  ㈠核被告所為，係犯毒品危害防制條例第9條第3項、第4條第2
    項之販賣第二級毒品而混合2種以上之毒品罪，應依毒品危
    害防制條例第9條第3項規定，適用最高級別即販賣第二級毒
    品之法定本刑，且除所犯法定本刑為無期徒刑部分依法不得
    加重外，其餘部分均加重其刑。
  ㈡又毒品危害防制條例前於109年7月15日修正施行，該條例增
    定第9條第3項規定：「犯前5條之罪(即毒品危害防制條例第
    4條至第8條)而混合2種以上之毒品者，適用其中最高級別毒
    品之法定刑，並加重其刑至2分之1。」該條項所稱之「混合
    」，係指將2種以上之毒品摻雜調合，無從區分而言(如置於
    同一包裝)。此規定係就犯罪類型變更之個別犯罪行為予以
    加重，當屬刑法分則加重之性質而成為另一獨立之罪。是本
    件僅構成毒品危害防制條例第9條第3項、第4條第2項之販賣
    第二級毒品而混合2種以上之毒品罪，尚無需論以毒品危害
    防制條例第4條第4項販賣第四級毒品罪，公訴意旨除前述罪
    名外，尚論以販賣第四級毒品罪乙節，容有錯誤，附此敘明
    。
  ㈢被告販賣前持有第二級毒品之低度行為，應為販賣之高度行
    為所吸收，不另論罪。而被告販賣第四級毒品前持有之低度
    行為，不能證明其純質淨重已達5公克以上，未可遽認其持
    有第四級毒品成立犯罪，故被告無販賣之高度行為吸收持有
    之低度行為可言（最高法院99年度台上字第5386號判決意旨
    參照）。
  ㈣刑之減輕事由：
  ⒈按犯毒品危害防制條例第4條至第8條之罪而於偵查及審判中
    均自白者，減輕其刑，同條例第17條第2項定有明文，查被
    告就販賣第二級毒品而混合2種以上之毒品犯行，於偵查、
    本院準備程序及審理中坦承不諱，業如前述，依上開說明，
    被告自應依毒品危害防制條例第17條第2項之規定，減輕其
    刑。
  ⒉按毒品危害防制條例第4條至第8條、第10條或第11條之罪，
    供出毒品來源，因而查獲其他正犯或共犯者，減輕或免除其
    刑，同條例第17條第1項定有明文。又有無上述因而查獲其
    他正犯或共犯之事實，應由事實審法院本於其採證認事之職
    權，綜合卷內相關事證資料加以審酌認定，並不以被告所指
    毒品來源之正犯或共犯經起訴及判決有罪確定為必要，亦不
    可僅因該正犯或共犯經不起訴處分或判決無罪確定，即逕認
    並未查獲，因此不符上開減輕或免除其刑之規定（最高法院
    107年度台上字第2787號判決意旨參照）。經查，本件因被
    告之供述而查獲本案毒品來源翁○堯，經被告提供通訊軟體
    微信ID循線追查並逮捕翁○堯乙節，有新北市政府警察局新
    店分局110年11月18日新北警店刑字第1104140943號少年事
    件移送書、警員王俊傑111年3月15日職務報告書在卷可參（
    見本院卷第41至45頁），是依前揭規定，就被告販賣第二級
    毒品而混合2種以上之毒品犯行，減輕其刑。
  ⒊且因本案同時有刑之加重及減輕事由，依刑法第71條第1項規
    定，先加後減之，並因有二種以上之減輕者，先依較少之數
    減輕之。
  ⒋本案被告辯護人雖為被告請求依刑法第59條規定減輕其刑云
    云（見本院卷第81至83頁），惟按刑法第59條之酌量減輕其
    刑，必於犯罪之情狀可憫恕時，始得為之，至情節輕微僅可
    為法定刑內從輕科刑之標準，不得據為酌量減輕之理由。又
    該條規定必須犯罪另有特殊之原因與環境等，在客觀上足以
    引起一般同情，認為即予宣告法定最低度刑期猶嫌過重者，
    始有其適用（最高法院69年度台上字第291號判決意旨參照
    ）。是以，如別有法定減輕之事由者，應優先事由減輕其刑
    後，猶嫌過重時，方得為之。至於行為人犯罪之動機、目的
    、犯罪之手段、犯罪行為人之素行、生活狀況、智識程度、
    犯罪後所生之損害、犯罪後之態度等，僅屬同法第57條規定
    ，得於法定刑內審酌量刑之事項，非酌量減輕之理由。經查
    本件被告多次涉犯違反毒品危害防制條例案件，有臺灣高等
    法院被告前案紀錄表附卷可據，顯非單一且偶發性之犯罪，
    且本案係犯販賣第二級毒品而混合2種以上之毒品之重罪，
    其行為嚴重影響國人身心健康及社會秩序，並對社會治安產
    生重大風險，而有立法予以重罰，藉以防制毒品氾濫，澈底
    根絕毒害之刑事政策考量及必要。況本院就被告前述犯行，
    業已依毒品危害防制條例第17條第2項、第1項規定遞予減輕
    其刑，已無科以最低度刑仍嫌過重之情形。復觀諸被告販賣
    毒品之經過及犯罪情狀，並無可憫恕之情形，客觀上不足以
    引起一般人同情，亦無宣告法定最低刑度仍嫌過重之情形，
    自不得再依刑法第59條規定酌量減輕其刑。是被告之辯護人
    上開主張，尚難憑採，併此敘明。
  ㈤爰以行為人之責任為基礎，審酌毒品對個人及社會之危害至
    深且廣，被告正值青壯年，卻不思以正當途徑賺取金錢，漠
    視國家杜絕毒品犯罪之禁令與嚴刑，卻意圖營利販賣第二級
    毒品而混合2種以上之毒品給他人，助長毒品之蔓延，致使
    施用毒品者沈迷於毒癮而無法自拔，直接戕害施用者自身及
    國民身心健康，間接危害社會治安，被告所為實屬不該。惟
    念及被告犯後於偵查及本院準備程序、審理時均坦承犯行無
    訛，堪認尚具悔意，並考量本件販賣毒品之種類、數量、對
    價，兼衡被告於本院審理時自述高中肄業之智識程度、從事
    直播幫手之工作，需扶養父親及祖母之家庭經濟狀況（見本
    院卷第83頁），暨其犯罪動機、目的、手段、前案紀錄之素
    行等一切情狀，量處如主文所示之刑，以示懲戒。
三、沒收：
  ㈠按犯第4條至第9條、第12條、第13條或第14條第1項、第2項
    之罪者，其供犯罪所用之物，不問屬於犯罪行為人與否，均
    沒收之，毒品危害防制條例第19條第1項定有明文。經查，
    本件扣案之灰色IPHONE手機1支（IMEI碼：00000000000000
    ，含門號0000000000號SIM卡1枚）為被告所有，且為供被告
    聯繫本案毒品交易所用之物，業經被告供述在卷（見偵卷第
    20頁、本院卷第78頁），爰依前揭規定沒收。
  ㈡按犯罪所得，屬於犯罪行為人者，沒收之；前二項之沒收，
    於全部或一部不能沒收或不宜執行沒收時，追徵其價額，刑
    法第38條之1第1項前段、第3項分別定有明文。本件被告販
    賣毒品所得價款為4,000元，自應依前揭規定宣告沒收，且
    於全部或一部不能沒收或不宜執行沒收時，追徵其價額。
據上論斷，應依刑事訴訟法第299條第1項前段，毒品危害防制條
例第9條第3項、第4條第2項、第17條第2項、第1項、第19條第1
項，刑法第11條、第38條之1第1項前段、第3項，判決如主文。
本案經檢察官江宇程提起公訴；檢察官葉惠燕到庭執行職務。
中　　華　　民　　國　　111 　年　　5 　　月　　25　　日
　　　　　　　　　刑事第十八庭  審判長法　官　宋雲淳
　　　　　　　　　　　　　　　　　　　法　官　許峻彬
　　　　　　　　　　　　　　　　　　　法　官　范雅涵
以上正本證明與原本無異。
如不服本判決應於收受送達後20日內向本院提出上訴書狀，並應
敘述具體理由；其未敘述上訴理由者，應於上訴期間屆滿後20日
內向本院補提理由書（均須按他造當事人之人數附繕本）「切勿
逕送上級法院」。
　　　　　　　　　　　　　　　　      書記官　楊文祥
中　　華　　民　　國　　111 　年　　5 　　月　　25　　日
附錄本案論罪科刑法條：
毒品危害防制條例第4條
製造、運輸、販賣第一級毒品者，處死刑或無期徒刑；處無期徒
刑者，得併科新臺幣三千萬元以下罰金。
製造、運輸、販賣第二級毒品者，處無期徒刑或十年以上有期徒
刑，得併科新臺幣一千五百萬元以下罰金。
製造、運輸、販賣第三級毒品者，處七年以上有期徒刑，得併科
新臺幣一千萬元以下罰金。
製造、運輸、販賣第四級毒品者，處五年以上十二年以下有期徒
刑，得併科新臺幣五百萬元以下罰金。
製造、運輸、販賣專供製造或施用毒品之器具者，處一年以上七
年以下有期徒刑，得併科新臺幣一百五十萬元以下罰金。
前五項之未遂犯罰之。

毒品危害防制條例第9條
成年人對未成年人販賣毒品或犯前三條之罪者，依各該條項規定
加重其刑至二分之一。
明知為懷胎婦女而對之販賣毒品或犯前三條之罪者，亦同。
犯前五條之罪而混合二種以上之毒品者，適用其中最高級別毒品
之法定刑，並加重其刑至二分之一。